臺灣板橋地方法院刑事判決　　　　　　 94年度交易字第132號
公　訴　人　臺灣板橋地方法院檢察署檢察官
被　　　告　丁○○
上列被告因過失致死案件，經檢察官提起公訴（九十三年度偵字
第一九三九三號），被告於準備程序中對被訴之事實為有罪陳述
，本院合議庭裁定由受命法官獨任行簡式審判程序，並判決如下
：
    主  文
丁○○因過失致人於死，處有期徒刑柒月。緩刑貳年。
    事  實
一、丁○○於民國九十三年十月二十日上午九時二十分許，騎乘
    車號ＮＹ二─三九一號重型機車，沿臺北縣三重市○○○路
　　往忠孝橋行駛，行經三重市○○○路與同安街口時，本應注
    意在已劃分快慢車道之道路，重型機車不得行駛於禁止機車
    行駛之內側快車道，且應留意車前狀況，隨時採取必要之安
    全措施，以避免危害發生，而依當時天氣晴朗，日間有自然
    光線，路面乾燥，道路無缺陷，無障礙物，視距良好，並無
    不能注意之情事，竟疏於注意，貿然行駛於禁行機車之內側
    快車道上，復未注意車前狀況，在上開交岔路口靠近行人穿
    越道右側與黃網線附近處，適同向右方騎乘車號ＷＳＦ─五
    七九號輕型機車之江秋仁亦疏未注意讓直行車先行，即率然
    左轉，使得丁○○騎乘前揭重型機車煞避不及，致丁○○之
    機車右前車頭撞擊江秋仁機車左側踏板部位，江秋仁因而人
    車倒地，並受有左枕鈍力傷、顱內出血之傷害。車禍發生後
    ，經路人報警但未報明肇事者姓名，嗣江秋仁與丁○○分別
    經救護車送往醫院救治，警方據報後前往丁○○就醫之醫院
    處理時，丁○○留在醫院等候，並向警陳明自己為肇事人，
    且接受裁判。江秋仁經送醫後，因上開傷害延至同月二十二
    日上午六時十五分許不治死亡。
二、案經江秋仁之妻丙○○、其子女江文奇、乙○○分別告訴暨
　　臺北縣政府警察局三重分局報請臺灣板橋地方法院檢察署檢
　  察官偵查起訴，而丁○○於準備程序中就被訴事實為有罪之
    陳述，經告知簡式審判程序之旨，並聽取當事人之意見後，
    裁定進行簡式審判程序。
    理  由
一、訊據被告丁○○對於上揭時地，騎乘重型機車過失肇事致被
    害人江秋仁死亡之事實，於警詢、偵查及本院審理中均坦承
    不諱，核與告訴人丙○○、江文奇、乙○○及被害人家屬甲
    ○○等人指述之情節相符，並有道路交通事故現場圖、道路
    交通事故調查報告表（一）、（二）、舉發違反道路交通管
    理事件通知單各一份、道路交通事故談話紀錄表二份，及車
    禍現場、車損照片共二十張在卷可稽。而被害人江秋仁確因
    本件車禍造成左枕鈍力傷、顱內出血之傷害，經送醫急救後
    ，延至九十三年十月二十二日上午六時十五分許不治死亡，
    業經臺灣板橋地方法院檢察署檢察官督同法醫師相驗屬實，
    且製有臺灣板橋地方法院檢察署相驗屍體證明書、驗斷書、
    勘驗筆錄在卷可稽，並有被害人死亡照片十二張附卷可憑。
二、按機器腳踏車行駛之車道，應依標誌或標線之規定行駛；且
    駕駛人應注意車前狀況，並隨時採取必要之安全措施，道路
    交通安全規則第九十九條第一項、九十四條第三項分別定有
    明文。觀之現場照片，顯示肇事現場之中正南路外側車道上
    靠近路口前方有繪製「機車停等區○○○○○路前方及對向
    之內側車道上均繪製「禁行機車」之標線等情，並有舉發被
    告違反道路交通管理處罰條例第四十五條第十三款規定之臺
    北縣警察局舉發違反道路交通管理事件通知單影本一紙在卷
    可稽，而被告於審理中亦坦承其有騎乘機車在內側車道行駛
    之違規行為等語，足徵本件肇事現場之中正南路內側車道係
    禁行機車之快車道。被告騎乘上開重型機車在市區道路行駛
    ，自應注意前開安全規定，而本次車禍肇事當時之天氣晴朗
    ，日間有自然光線，路面乾燥，道路無缺陷，無障礙物，視
    距良好等情，有上開肇事現場照片及道路交通事故調查報告
    表（一）可稽，被告並非不能注意及此，竟騎乘重型機車貿
    然在禁行機車之內側車道行駛，且疏未注意車前狀況，以致
    肇事，被告對於本件車禍之發生顯有過失。又本件經臺灣板
    橋地方法院檢察署檢察官送請臺灣省臺北縣區車輛行車事故
    鑑定委員會鑑定，認被告駕駛普通重型機車未充分注意車前
    狀況為肇事次因，且臺灣省車輛行車事故覆議鑑定委員會亦
    同意上開鑑定之分析意見，此分別有上開委員會九十四年一
    月十日北鑑字第九三一八六三號函、同年三月二十二日府覆
    議字第０九四０一０００八五號函各一件附卷可稽；上開鑑
    定意見可供參酌，惟因漏未認定被告在禁行機車車道行駛違
    反前開安全規定一節，則有未洽，併予指明。而被害人江秋
    仁因本件車禍造成左枕鈍力傷、顱內出血之傷害，經送醫急
    救後仍不治死亡，業如前述，則被告之過失行為與被害人之
    死亡間，具有相當因果關係。末按汽車行駛至交岔路口，其
    行進、轉彎，未劃分幹、支線或同為幹線道或支線道者，轉
    彎車應暫停讓直行車先行，道路交通安全規則第一百零二條
    第二款定有明文；本件車禍時被害人江秋仁騎乘機車在被告
    丁○○之右側並往同方向行駛，至肇事路口時，被害人騎乘
    機車向左轉，致被告機車前車頭撞擊被害人機車左側車身等
    情，已據被告供述在卷，且觀諸上開車損照片，顯示被告機
    車右前側擦損及被害人機車左側踏板受損，再參合車禍現場
    刮地痕、兩車倒地位置，俱徵被害人江秋仁騎乘上開機車行
    經前開交岔路口，被害人騎乘機車轉彎時未讓左側直行之被
    告機車先行，被害人就本次車禍發生亦有過失，並係肇事主
    因；且上開臺灣省臺北縣區車輛行車事故鑑定委員會、臺灣
    省車輛行車事故覆議鑑定委員會之鑑定意見，均同認被害人
    駕駛輕型機車左轉未讓且未注意左側直行之被告所騎乘機車
    為肇事主因，亦可供參酌。惟被害人與有過失，僅屬本院量
    刑之參考及被告可否因此減免損害賠償額度，與被告過失犯
    行成立之要件無涉。綜上，本案事證明確，被告之過失犯行
    ，洵堪認定，應依法論科。
三、被告騎乘上開重型機車，因過失致被害人死亡，核其所為係
    犯刑法第二百七十六條第一項之過失致死罪。又本次車禍發
    生後，路人報警時並未報明肇事者姓名，嗣被告經救護車送
    醫救治，警方據報後前往醫院處理時，被告在醫院等候並向
    警陳明自己為肇事人，且接受裁判等情，已據被告供明在卷
    ，並有臺北縣政府警察局三重分局道路交通事故肇事人自首
    情形紀錄表附卷可憑，為對於未發覺之罪自首而受裁判，應
    依刑法第六十二條前段之規定減輕其刑。爰審酌被告過失程
    度，本件車禍造成被害人死亡所生危害，且對於告訴人及被
    害人家屬所受損害及痛苦，兼衡被告素行尚稱良好（有臺灣
    高等法院被告前案紀錄表可稽），被害人與有過失並係肇事
    主因，及被告肇事後坦承犯行之態度，並與被害人家屬達成
    民事和解（參卷附和解書）等一切情狀，量處如主文所示之
    刑，以資懲儆。又查被告前未曾受有期徒刑以上刑之宣告，
    有前開臺灣高等法院被告前案紀錄表可按，且其為大學二年
    級之學生（業據其提出學生證，經核閱屬實），因過失致犯
    本罪，經此教訓，當知謹慎，信無再犯之虞，本院認本判決
    所宣告之刑，以暫不執行為適當，爰併宣告緩刑如主文所示
    ，以勵自新。
據上論斷，應依刑事訴訟法第二百七十三條之一第一項、第二百
九十九條第一項前段，刑法第二百七十六條第一項、第六十二條
前段、第七十四第一款，罰金罰鍰提高標準條例第一條前段，判
決如主文。
本案經檢察官張云綺到庭執行職務
中　　華　　民　　國　九十四　年　　七 　　月　十二 　日
                  　　交通法庭  法　官  楊志雄
以上正本證明與原本無異。
如不服本判決應於送達後十日內向本院提出上訴狀。
                                書記官  胡勤義
中　　華　　民　　國　九十四　年　　七 　　月　十二 　日
附錄本案論罪科刑法條全文：
刑法第二百七十六條
因過失致人於死者，處二年以下有期徒刑、拘役或二千元以下罰
金。
從事業務之人，因業務上之過失犯前項之罪者，處五年以下
有期徒刑或拘役，得併科三千元以下罰金。
